臺灣板橋地方法院刑事判決　　　　　　　96年度訴字第1280號
公　訴　人　臺灣板橋地方法院檢察署檢察官
被　　　告　甲○○　50歲民.
　　　　　　　　　　入出境證號.
　　　　　　　　　　（現寄押於臺灣臺北看守所）
上列被告因偽造文書案件，經檢察官提起公訴（95年度偵緝字第
2582號），本院判決如下：
    主  文
甲○○共同連續行使偽造私文書，足以生損害於公眾及他人，處
有期徒刑柒月，減為有期徒刑月又拾伍日，如易科罰金，以銀
元佰元折算壹日，如附表編號一至四、編號七「應沒收之物欄
」所示之物均沒收。又行使偽造私文書，足以生損害於公眾及他
人，處有期徒刑肆月，減為有期徒刑貳月，如易科罰金，以銀元
佰元折算壹日，如附表編號五、六、七「應沒收之物欄」所示
之物均沒收，應執行有期徒刑伍月，如易科罰金，以銀元佰元
折算壹日，如附表「應沒收之物欄」所示之物均沒收。
    事  實
一、甲○○為大陸地區人民，其明知未經臺灣地區配偶楊閔翔申
    請入境，竟於九十三年一月二十五日後至同年八月十七日前
    間，與丙○○（另行審結）、真實姓名不詳，自稱「林小鳳
    」之大陸地區成年女子及真實姓名不詳之成年人，共同基於
    基於行使偽造私文書之概括犯意聯絡，由甲○○在大陸地區
    將其入臺證、照片、委由不知情之刻印業者代刻之楊閔翔印
    章、楊閔翔之國民身份證影本交予「林小鳳」轉交予在臺灣
    地區之丙○○，約定於丙○○辦妥甲○○之入境及居留事宜
    後，由甲○○支付新臺幣（下同）五千元之報酬予丙○○。
    其後即由丙○○於不詳時、地委由與之同具犯意聯絡之不詳
    成年人，在如附表編號一、二所示委託書之委託人欄及大陸
    地區人民進入臺灣地區保證書保證人欄上偽造楊閔翔之署名
    各一枚，並分別蓋用前揭偽造之楊閔翔印章各一枚，據以表
    明上開委託書、保證書均係由真正名義人楊閔翔所出具，持
    向臺北縣政府警察局中和分局南勢角派出所承辦員警行使，
    使，經該員警實質審查在該保證書之「對保或證明機關（構
    ）簽註意見欄」蓋章完成對保手續，再委託不知情之東達旅
    行社員工乙○○，於九十三年八月十七日持上開委託書、保
    證書前往內政部警政署入出境管理局（下稱境管局）高雄服
    務處申辦甲○○來臺團聚，足生損害於楊閔翔、上開派出所
    就對保手續審核之正確性及境管局就入境申請管理之正確性
    。嗣甲○○經核准後於九十三年九月十九日搭機自高雄市小
    港機場入境，隨即由丙○○駕車載往嘉義不詳地點委由不知
    情之刻印行代刻甲○○印章及偽刻楊閔翔印章各一枚，連同
    甲○○之旅行證二本、照片二張交由丙○○保管，其後續往
    財團法人嘉義基督教醫院進行健康檢查，迨健康檢查完畢，
    丙○○即載送甲○○至嘉義火車站搭車離開。嗣丙○○承前
    概括犯意，於不詳時、地委由與之有犯意聯絡之不詳成年人
    ，在如附表編號三所示流動人口登記聯單申請義務人欄，偽
    造楊閔翔之署名及指印各一枚及在九十三年十月十一日大陸
    地區人民進入臺灣地區保證書保證人欄，偽造楊閔翔之署名
    並蓋用上開偽造之楊閔翔印章各一枚，表明上開文件係真正
    名義人楊閔翔所出具，進而持向臺北縣政府警察局中和分局
    南勢角派出所承辦員警行使之，並經該員警實質審查後在該
    停證書之「對保或證明機關（構）簽註意見欄」蓋章完成對
    保手續，隨後再委由不知情之大馨旅行社員工丁○○，於同
    年月十四日持上揭文件前往境管局申辦甲○○依親居留，足
    生損害於楊閔翔、上開派出所就進入臺灣地區之大陸地區人
    民管理之正確性及境管局就居留申請管理之正確性，據以於
    同年月二十七日核准居留。嗣甲○○於同年十月底、十一月
    間收受丙○○寄還之證件後，即依約於九十三年十二月二十
    三日匯款五千元至丙○○在新港郵局0000000號帳戶
    。
二、甲○○另基於行使偽造私文書及使公務員登載不實之犯意，
    於九十四年一月二十一日，在中央健康保險局臺北分局，未
    經楊閔翔之同意，即冒用楊閔翔之名義，在全民健康保險第
    六類保險對象退保申請表、投保申請表上之被保險人簽章處
    （起訴書贅載轉出申請表），接續利用該局不知情之成年義
    工偽簽楊閔翔之署名各一枚並由甲○○蓋用上開在嘉義偽刻
    之楊閔翔印章各一枚，用以表示係楊閔翔本人申請轉換投保
    單位之意，且將上開申請書二份交予該局承辦公務員而行使
    ，使該公務員將此不實之事項，登載於職務上所掌之公文書
    ，足生損害於楊閔翔及中央健康保險局就保險對象基本資料
    管理之正確性。嗣因臺灣臺北地方法院受理楊閔翔請求履行
    同居事件，經楊閔翔檢具相關資料主張甲○○入境保證書上
    之簽名、印章均屬偽造，移請臺灣板橋地方法院檢察署偵辦
    ，始循線查獲上情。
三、案經臺灣臺北地方法院函送暨臺灣板橋地方法院檢察署檢察
    官自動檢舉簽分偵查起訴。
    理  由
壹、程序方面：
    本件認定事實所引用之卷內卷證資料（包含人證與文書證據
    、物證等證據），並無證據證明係公務員違背法定程序所取
    得，且檢察官、被告及其辯護人於本院準備程序及審判期日
    時均表示同意作為證據而不予爭執，且迄至言詞辯論終結前
    亦未再聲明異議，依刑事訴訟法第一百五十九條之五第一項
    之規定，本件認定事實所引用之其他證據（包含人證與文書
    證據、物證等證據），均有證據能力。
貳、實體方面：
一、上開事實迭據被告甲○○於警、偵訊及本院審理時坦承不諱
    ，核與證人楊閔翔於檢察官偵查時具結證述情節一致，並有
    大陸地區人民在臺灣地區居留申請書、大陸地區人民進入臺
    灣地區旅行證申請書、九十三年八月十七日、九十三年十月
    十四日委託書、九十三年八月十六日、九十三年十月十一日
    大陸地區人民進入臺灣地區保證書、流動人口登記聯單、財
    團法人嘉義基督教醫院健康證明應檢驗查項目表、大陸地區
    居民身分證、戶籍謄本、財團法人海峽交流基金會九十三年
    十月五日出具之證明、大陸地區福建省順昌縣公證處出具之
    未受刑事處分公證書、結婚證明書、甲○○之大陸地區通行
    證、楊閔翔九十一年九月十一日、九十二年四月十一日、九
    十二年七月二十一日出具之大陸地區人民進入臺灣地區保證
    書共三紙、楊閔翔九十一年九月十六日、九十二年四月十七
    日出具之委託書、九十一年九月十七日、九十二年四月二十
    二日大陸地區人民進入臺灣地區旅行證申請書、全民健康保
    險第六類保險對象退保申請表、投保申請表（均影本）各一
    份、甲○○入出境查詢結果表、入出國日期證明書等件在卷
    足憑。又甲○○所稱入境並收到居留證後，曾在南勢角郵局
    匯款五千元至丙○○嘉義郵局帳戶等情，經本院向郵政總局
    函查結果，丙○○設於中華郵政公司嘉義新港郵局帳號00
    00000號帳戶，於九十三年十二月二十三日確有自中和
    南勢角郵局（局號○三一一七四號）匯入五千元紀錄，此有
    上開帳戶客戶歷史交易清單一份、本院電話記錄查詢表二紙
    （均附於本院卷）在卷可稽，足見被告甲○○上開自白應與
    事實相符，堪以採信。至卷附全民健康保險第六類保險對象
    轉出申請表之申請人簽章欄內「楊閔翔」署名一枚與卷附楊
    閔翔本人之簽名顯屬相同，且該轉出申請表之申請時間為九
    十四年十月十九日，與甲○○前揭退保、投保申請日期已相
    隔九月，應認並非甲○○所偽造，而係楊閔翔因不知甲○○
    所為上開轉換投保單位之事，於九十四年十月十九日前往臺
    北市大安區公所申請轉出時所填製，起訴書有關甲○○於九
    十四年一月二十一日在上開轉出申請表偽造楊閔翔署押、蓋
    用偽造之楊閔翔印章之記載，應屬贅載，應予更正。是本件
    事證明確，被告甲○○上開行使偽造私文書、使公務員登載
    不實等犯行，均堪認定，應依法論科。
二、查被告甲○○行為後，刑法業經修正並自九十五年七月一日
    施行。按行為後法律有變更者，適用行為時之法律，但行為
    後之法律有利於行為人者，適用最有利於行為人之法律，現
    行刑法第二條第一項訂有明文。以本次刑法修正之比較新舊
    法，應就罪刑有關之共犯、未遂犯、想像競合犯、牽連犯、
    連續犯、結合犯，以及累犯加重、自首減輕暨其他法定加減
    原因（如身分加減）與加減例等一切情形，綜其全部罪刑之
    結果而為比較，最高法院九十五年五月二十三日九十五年第
    八次刑事庭會議決議可資參照。茲比較說明如下：
（一）刑法分則編各罪所定罰金之貨幣單位原為銀元，且依修正
      前刑法第三十三條第五款規定，罰金刑為一銀元以上，而
      有關罰金倍數之調整及銀元與新台幣之折算標準，則定有
      「罰金罰鍰提高標準條例」及「現行法規所定貨幣單位折
      算新台幣條例」，除罰金以一銀元折算三元新台幣外，並
      將七十二年六月二十六日以前修正之刑法部分條文罰金數
      額提高十倍，其後修正者則不再提高倍數；嗣修正後刑法
      第三十三條第五款則將罰金刑提高為新台幣一千元以上，
      並以百元計算之，且因刑法第三十三條第五款所定罰金貨
      幣單位既已改為新台幣，刑法分則編各罪所定罰金之貨幣
      單位亦應配合修正為新台幣，且考量刑法修正施行後，不
      再適用「現行法規所定貨幣單位折算新台幣條例」，為使
      刑法分則編各罪所定罰金之最高數額與刑法修正前趨於一
      致，爰增訂刑法施行法第一條之一規定，將刑法分則編各
      罪所定罰金之貨幣單位均改為新台幣，並將七十二年六月
      二十六日以前修正之刑法部分條文罰金數額提高為三十倍
      ，其後修正者則提高為三倍。是以刑法分則編各罪所定罰
      金刑之最高數額，於上開規定修正後仍屬一致，並無不同
      ；但其罰金刑之最低數額，則比修正前提高，從而自以修
      正前之規定較為有利。
（二）修正前刑法第四十一條第一項前段係規定：「犯最重本刑
      為五年以下有期徒刑以下之刑之罪，而受六個月以下有期
      徒刑或拘役之宣告，因身體、教育、職業、家庭之關係或
      其他正當事由，執行顯有困難者，得以一元以上三元以下
      折算一日，易科罰金。」，又被告行為時之易科罰金折算
      標準，修正前罰金罰鍰提高標準條例第二條〈現已刪除〉
      係規定就其原定數額提高為一百倍折算一日，則本件被告
      行為時之易科罰金折算標準，應以銀元三百元折算一日，
      經折算為新臺幣後，應以新臺幣九百元折算為一日；惟修
      正後則規定：「犯最重本刑為五年以下有期徒刑以下之刑
      之罪，而受六個月以下有期徒刑或拘役之宣告者，得以新
      臺幣一千元、二千元或三千元折算一日，易科罰金。」，
      是修正後之規定並非有利於被告。
（三）刑法第五十六條連續犯之規定，新法修正已修正刪除，是
      於新法修正施行後，被告之數犯罪行為，即須分論併罰。
    　此刪除雖非犯罪構成要件之變更，但顯已影響行為人刑罰
    　之法律效果，自屬法律有變更，依修正後刑法第二條第一
      項規定，比較新、舊法結果，仍應適用較有利於被告之行
      為時法律即舊法論以連續犯。
（四）刑法第五十五條後段有關「犯一罪而其方法或結果之行為
      犯他罪名」之牽連犯之規定，經修正刪除。亦即修正後之
      刑法，已無牽連犯得論以裁判上一罪之情形，所犯之數罪
      ，應按其具體情形論罪。此雖非犯罪構成要件之變更，惟
      顯已影響行為人刑罰之法律效果，自屬法律變更，而比較
      修正前、後之規定，自以修正前之牽連犯規定，較有利於
      被告。
（五）修正前刑法第二十八條規定：「二人以上共同實施犯罪之
      行為者，皆為正犯。」修正後則規定：「二人以上共同實
      行犯罪之行為者，皆為正犯。」修正後刑法將原來共同正
      犯之共同「實施」犯罪，改為「實行」犯罪，排除完全未
      參與犯罪相關行為之「實行」的「陰謀共同正犯」及「預
      備共同正犯」，此屬行為可罰性要件之變更，亦屬法律變
      更，惟本件被告係與他人共同「實行」犯罪，是修正後之
      規定並非有利於被告。
（六）按修正前刑法第五十一條第五款原規定：「宣告多數有期
      徒刑者，於各刑中之最長期以上，各刑合併之刑期以下，
      定其刑期。但不得逾二十年」，修正後之刑法第五十一條
      第五款則規定：「宣告多數有期徒刑者，於各刑中之最長
      期以上，各刑合併之刑期以下，定其刑期。但不得逾三十
      年」；比較新舊法結果，修正後之規定，亦未較有利於被
      告。
（七）經綜合前述各項罪刑法律變更，整體為「從舊從輕」之比
      較結果，應一體適用被告行為時即舊刑法之規定，較有利
      於被告，合先敘明。
三、核被告甲○○所為，係犯刑法第二百十六條、第二百十條之
    行使偽造私文書罪、第二百十四條之使公務員登載不實罪。
    被告偽造「楊閔翔」印章並蓋用印文於上開私文書、偽造「
    楊閔翔」署名之行為，均係偽造私文書之階段行為；又偽造
    私文書之低度行為，復為行使之高度行為所吸收，均不另論
    罪。被告甲○○與丙○○、「林小鳳」及上開不明成年人，
    就事實一所載行使偽造私文書之犯行，有犯意聯絡及行為分
    擔，應依修正前刑法第二十八條規定，論以共同正犯。被告
    就事實一所載多次行使偽造私文書之行為，時間緊接，所犯
    構成要件相同，顯係基於概括犯意反覆為之，為連續犯，應
    依修正前刑法第五十六條之規定，論以一罪，並加重其刑。
    被告就事實二所犯上開行使偽造私文書、使公務員登載不實
    間，有方法與結果之牽連犯關係，應依修正前第五十五條後
    段關於牽連犯之規定，從一重以行使偽造私文書罪處斷。被
    告甲○○之共犯丙○○利用不知情之東達旅行社員工乙○○
    、大馨旅行社員工丁○○行使公務員登載不實之文書，均為
    間接正犯。又甲○○就事實一、二所犯之行使偽造私文書罪
    嫌，犯意各別，行為互殊，應分論併罰。爰審酌被告為入境
    臺灣地區之犯罪動機、所為行使偽造私文書及使公務員登載
    不實之手段、對楊閔翔、公務機關行使職務正確性之危害及
    犯後坦承犯行，態度良好等一切情狀，分別量處如主文所示
    之刑，並定其應執行刑，以示懲儆。又被告前揭犯罪時間均
    在民國九十六年四月二十四日以前，合於減刑條件，均應依
    中華民國九十六年罪犯減刑條例第二條第一項第三款，減其
    刑期二分之一，並諭知如易科罰金之折算標準。
四、本件被告偽造如附表編號七所示「楊閔翔」之印章二枚雖未
    扣案，惟無證據證明業已滅失，應依刑法第二百十九條宣告
    沒收。另如附表所示各該文件（其上蓋有「楊閔翔」印文、
    偽造之「楊閔翔」之署名、指印），固均業已提出交付行使
    而非屬被告所有之物，不得整紙文書宣告沒收，惟其上偽造
    「楊閔翔」之署名、指印及印文，仍應依刑法法第二百十九
    條之規定宣告沒收。
五、公訴意旨另以：被告甲○○入境臺灣地區前、後以不實之申
    請資料向境管局申請入境臺灣地區及居留，使該管公務員將
    上開不實事項，登載於職務上所掌之公文書，損害於境管局
    就入境及居留申請管理之正確性，因認被告此部分行為，另
    涉有刑法第二百十四條之使公務員登載不實罪嫌。惟按刑法
    第二百十四條所謂使公務員登載不實事項於公文書罪，須一
    經他人之聲明或申報，公務員即有登載之義務，並依其所為
    之聲明或申報予以登載，而屬不實之事項者，始足構成，樀
    其所為聲明或申報，公務員尚須為實質之審查，以判斷其真
    實與否，始得為一定之記載者，即非本罪所稱之使公務員登
    載不實，最高法院七十三年台上字第一七一○號判例著有明
    文。本件被告持上開偽造之保證書、委託書、流動人口登記
    聯單向境管局申請進入臺灣地區及申請居留，境管局對大陸
    地區人民進入臺灣地區之申請事項據以審核，依法本有實質
    審查權以為准駁權限，如為實質審查結果，發覺有虛偽不實
    情形，依法即應予駁回其申請，是顯非被告一經提出入境或
    居留申請，境管局即有登載並予許可之義務，則揆之前開說
    明，自不生所謂有使境管局之公務員登載於職務上所掌之公
    文書，足以生損害於我國入出境管制作業生確性之情形可言
    ，亦不得以境管局因未能審核查覺而誤行准許入境、居留，
    即謂係使公務員登載不實。惟公訴人既認此部分事實與前揭
    起訴有罪部分，有連續犯裁判上一罪關係，爰不另為無罪之
    諭知，併此敘明。
據上論斷，應依刑事訴訟法第二百九十九條第一項前段，刑法第
二條第一項前段、修正前第二十八條、第二百十六條、第二百十
條、第二百十四條、修正前第四十一條、修正前第五十五條、修
正前第五十六條、修正前第五十一條第五款，罰金罰鍰提高標準
條例第一條前段、修正前罰金罰鍰提高標準條例第二條，中華民
國九十六年罪犯減刑條例第二條第一項第三款、第七條、第九條
，判決如主文。
本案經檢察官謝岳龍到庭執行職務。
中　　華　　民　　國　　96　　年　　10　　月　　3 　　日
                  刑事第十五庭  審判長法　官  陳鴻清
                                      法  官  朱嘉川
                                      法  官  劉安榕
上列正本證明與原本無異。
如不服本判決，應於判決送達後十日內敘明上訴理由，向本院提
出上訴狀（應附繕本），上訴於臺灣高等法院。
                                      書記官  楊馥如
中　　華　　民　　國　　96　　年　　10　　月　　15　　日
附錄本案論罪科刑法條全文：
中華民國刑法第216條
行使第 210 條至第 215 條之文書者，依偽造、變造文書或登載
不實事項或使登載不實事項之規定處斷。
中華民國刑法第210條
偽造、變造私文書，足以生損害於公眾或他人者，處5 年以下有
期徒刑。
中華民國刑法第214條
明知為不實之事項，而使公務員登載於職務上所掌之公文書，足
以生損害於公眾或他人者，處3 年以下有期徒刑、拘役或5 百元
以下罰金。
附表
  ┌──┬────────────┬────────────┐
  │編號│文件名稱                │   應沒收之物           │
  ├──┼────────────┼────────────┤
  │ 一 │93年8 月17日委託書委託人│偽造之「楊閔翔」署名、印│
  │    │欄                      │文各1枚                 │
  ├──┼────────────┼────────────┤
  │ 二 │93年8 月16日大陸地區人民│偽造之「楊閔翔」署名、印│
  │    │進入臺灣地區保證書之保證│文各1 枚                │
  │    │人欄                    │                        │
  ├──┼────────────┼────────────┤
  │ 三 │流動人口登記聯單申請義務│偽造之「楊閔翔」署名、指│
  │    │人欄                    │印各1枚                 │
  ├──┼────────────┼────────────┤
  │ 四 │93年10月11日大陸地區人民│偽造之「楊閔翔」署名、印│
  │    │進入臺灣地區保證書之保證│文各1 枚                │
  │    │人欄                    │                        │
  ├──┼────────────┼────────────┤
  │ 五 │全民健康保險第六類保險對│偽造之「楊閔翔」署名、印│
  │    │象退保申請表被保險人簽章│文各1枚                 │
  │    │欄                      │                        │
  ├──┼────────────┼────────────┤
  │ 六 │全民健康保險第六類保險對│偽造之「楊閔翔」署名、印│
  │    │象投保申請表被保險人簽章│文各1枚                 │
  │    │欄                      │                        │
  ├──┼────────────┼────────────┤
  │ 七 │                        │偽造之楊閔翔印章2 枚（偽│
  │    │                        │造編號一、二、四、五、六│
  │    │                        │印文所用）              │
  └──┴────────────┴────────────┘
